臺灣高等法院刑事判決　　　　　　　　95年度上訴字第4252號
上　訴　人　臺灣板橋地方法院檢察署檢察官
被　　　告　甲○○
　　　　　　　　　　現於臺灣泰源技能訓練所
　　　　　　　　　　現於台灣台北看守所
上列上訴人因搶奪案件，不服臺灣板橋地方法院95年度訴字第76
5號，中華民國95年10月5日第一審判決（起訴案號：臺灣板橋地
方法院檢察署90年度偵字第16891號），提起上訴，本院判決如
下：
    主  文
上訴駁回。
    事  實
一、甲○○曾因違反麻醉藥品管理條例及竊盜等案件，經法院判
    處有期徒刑確定並入監執行，於民國八十九年五月十七日假
    釋出監，假釋期滿日期為九十一年十二月二十一日（該假釋
    現已撤銷）。詎甲○○於假釋期間不知悔改，意圖為自己不
    法之所有，於九十年二月二十五日晚上十時許，在臺北縣五
    股鄉○○路○段與新五路口附近，頭戴安全帽騎乘其所有之
    機車，自後方接近騎乘自行車之許錦玲，趁許錦玲不及防備
    ，伸手搶奪許錦玲所有放置於自行車前方置物籃內之皮包一
    個（內有許錦玲所有之ＳＡＧＥＭ牌ＤＣ９１８型行動電話
    手機一支及信用卡、提款卡等物），得手後逃離現場。嗣甲
    ○○將上開手機放置於臺北縣蘆洲市○○街三二巷十一弄十
    三號一樓不知情之陳進賢住處，其後再透過陳進賢轉送不知
    情之劉金峰（業經檢察官處分不起訴確定）使用，而為警循
    線查獲。
二、案經臺北縣政府警察局蘆洲分局報請臺灣板橋地方法院檢察
    署檢察官偵查起訴。
    理  由
一、上揭事實，業據被告甲○○於原審及本院審理時坦承不諱，
    核與證人許錦玲於檢察官偵查中具結證述遭搶之情節大致相
    符，又上開手機係被告透過陳進賢轉送劉金峰使用等情，亦
    據證人陳進賢、劉金峰於警詢時及檢察官偵查中陳述綦詳（
    被告及辯護人對於上揭證人許錦玲、劉金鋒、陳進賢於審判
    外之陳述，於原審審理時均不爭執其證據能力）。本案事證
    明確，被告犯行洵堪認定。
二、核被告甲○○搶奪許錦玲財物之行為，係犯刑法第三百二十
    五條第一項之搶奪罪。又被告係單獨騎乘機車行搶乙節，業
    據被告供明在卷，被害人許錦玲雖於警詢時指稱行搶之人共
    有兩名，惟其於警詢時亦陳稱：「因速度太快，且歹徒迅速
    逃走，沒有看到歹徒容貌、特徵」，衡以當時係夜晚，視線
    不佳，且被害人猝然遭搶，被告又快速騎乘機車逃離，被害
    人實難仔細辨認行搶人數，自難僅憑被害人之片面陳述，即
    認本案尚有其他共同正犯。又被告有上揭犯罪前科及假釋之
    紀錄，被告係於假釋期間內犯罪，且該假釋嗣經撤銷，被告
    因此入監執行殘刑，有臺灣高等法院被告前案紀錄表一份在
    卷可考，被告不構成累犯，併此敘明。
三、原審適用刑法第325條第1項規定，並審酌被告之素行不良，
    於假釋期間不知悔改再犯本案，其犯罪之目的、手段、任意
    搶奪路人財物危害社會治安，惟於審理時坦承犯行、態度尚
    稱良好等一切情狀，量處有期徒刑7月，經核認事用法俱無
    不合，量刑亦屬妥適。
四、檢察官上訴意旨略以：被告甲○○於九十年三月十九日九時
    許，在臺北市士林區○○○路○段二六一巷九弄七號旁之空
    地，意圖為自己不法所有，竊取楊雅嵐所有車牌號碼ＤＣ
    ─五七一一號自用小客車作為犯罪工具後，夥同陳進賢（已
    另案判刑確定）共同基於意圖為自己不法所有之犯意聯絡，
    先於九十年三月二十一日十三時二十分許，由被告甲○○駕
    駛上揭贓車搭載陳進賢，行經臺北市士林區○○○街○段一
    六七巷口，見行人汪麗嬌隻身行走，疏於防範之際，被告甲
    ○○即將車開近汪麗嬌，由陳進賢自車內伸手搶奪汪麗嬌所
    有皮包一個，內有現金新臺幣（下同）一萬四千元、國民身
    分證、郵局提款卡、誠泰銀行提款卡各一張、行動電話一支
    後逃逸；復於同日晚上十時許，被告甲○○、陳進賢與劉金
    峰（已另案判刑確定）及年籍姓名不詳之成年男子共同基於
    意圖為自己不法之所有之犯意聯絡，由被告甲○○駕駛上開
    贓車搭載陳進賢、劉金峰沿路尋找目標，行經臺北市○○區
    ○○路前，發現李淑君隻身駕駛車輛，即一路尾隨，至當日
    晚上十時二十分許，行至台北市○○區○○路十七號前，見
    李淑君停車後下車走路時有機可乘，旋由陳進賢、劉金峰二
    人下車，先由劉金峰往前走至李淑君背後，一手拉住李淑君
    頭髮，另隻手摀住李淑君嘴巴，以此強暴手段至使李淑君無
    法抗拒，再由陳進賢下手強取李淑君背在側肩之皮包一個（
    內有身分證二張、護照一本、現金一萬元、中和農會存摺一
    本、印章一枚、信用卡三張、提款卡一張、手機一支、行照
    一張、鑰匙一串及呼叫器一個、筆記本一本、電腦辭典一台
    、內有現金一千一十元之紅包一個），得手後劉金峰仍未放
    手，將李淑君往前推走數步，嗣李淑君見前有步道樓梯，極
    力掙脫始逃離並向前方一機車騎士求救，劉金峰三人見狀旋
    駕車逃逸，並將上開贓車棄置於臺北縣淡水鎮○○路一三五
    巷三四號旁後，朋分所得，由陳進賢分得現金二千五百元、
    劉金峰分得現金二千五百元及電腦辭典一個；因認被告甲○
    ○涉犯刑法第三百二十條第一項、第三百二十五條第一項、
    第三百三十條第一項等罪嫌。按修正前刑法第五十六條連續
    犯之所謂出於概括犯意，必須其多次犯罪行為自始均在一個
    預定犯罪計劃以內，出於主觀上始終同一犯意之進行，若中
    途另有新犯意發生，縱所犯為同一罪名，究非連續其初發的
    意思，即不能成立連續犯，最高法院著有七十年台上字第六
    二九六號判例可資參照。訊據被告矢口否認有上訴意旨所指
    竊盜、搶奪、強盜之犯行。經查：被告駕駛上開贓車附載陳
    進賢時，原本並無行搶之計劃，係因目睹汪麗嬌隻身行走，
    始臨時起意行搶，由被告駕駛該車靠近汪麗嬌，由陳進賢下
    手行搶，又強盜李淑君部分亦係臨時起意，因劉金峰突然看
    見李淑君所駕駛之汽車較為昂貴，即提議行搶，由劉金峰與
    李進賢下車強盜李淑君之財物，事前被告與陳進賢、劉金峰
    間並無搶奪他人財物之犯罪計劃等情，業據證人陳進賢於九
    十五年九月二十一日原審審理時具結證述綦詳，陳進賢於九
    十年四月二日警詢時亦供稱：「（問：你們共同作案時是如
    何計劃？如何分工？）均為臨時起意，且無分工。」（附於
    臺灣士林地方法院九十年偵字第三五五三號偵卷），其於九
    十年五月十五日臺灣士林地方法院法官訊問時亦陳稱：「我
    們事先沒有講好，他（指甲○○）是突然看到跟我講，他說
    前面有一個女孩子（指汪麗嬌）拿皮包，我們可以去搶她的
    皮包。於是我們經過這位女子身旁時，我就打開窗戶，伸手
    搶那個女子的皮包」（見臺灣士林地方法院九十年訴字第一
    九八號審卷第十三頁）。由上可知，被告係於搶奪許錦玲之
    財物後，始另行臨時起意與陳進賢、劉金峰等人搶奪汪麗嬌
    之財物及強盜李淑君之財物，被告並非出於主觀上與搶奪許
    錦玲財物同一之犯意而搶奪汪麗嬌及強盜李淑君，再衡以被
    告搶奪許錦玲財物時係單獨騎乘機車作案，而搶奪汪麗嬌財
    物時係與陳進賢共同犯案且駕駛自用小客車，兩者犯案手段
    迥異，犯罪時間亦未緊接，且作案之縣市不同，復以上訴意
    旨所指被告強盜李淑君財物之行為係犯刑法第三百三十條第
    一項之加重強盜罪，與本件被告所犯之普通搶奪罪之構成要
    件亦不同，顯見上訴部分與本案間無修正前刑法連續犯或牽
    連犯之裁判上一罪關係。又檢察官上訴部分，業經臺灣士林
    地方法院檢察署以94年度偵緝字第1029號移送原審法院併辦
    審理，並經原審認該移送併辦部分與本案間無修正前刑法連
    續犯或牽連犯之裁判上一罪關係，而退還檢察官另為適法之
    處理。查原審認事用法，並無不當，則檢察官據此上訴，指
    摘原判決不當，為無理由，應予駁回。
五、臺灣桃園地方法院檢察署95年度偵字第2072號、95年度偵緝
    字第138號移送併辦意旨略以：甲○○基於意圖為台已不法
    所有之概括犯意，連續於：(一)民國90年1月7日夜間6時，
    翻越台北縣淡水鎮○○路135巷34號房屋之窗戶，侵入該屋
    之後，除竊取屋內林金龍所有之手錶、金項鍊、零錢等物外
    ，且因其該段期間正遭通緝，為逃避查緝之用，亦將林金龍
    所有之身分證一併竊取供變造之用。嗣於90年2、3月間，林
    金龍即在台北縣三重市○○○路「天台廣場」附近，與某真
    實姓名不詳、綽號「阿華」之男子，共同基於變造特種文書
    之犯意聯絡，由甲○○將竊得之林金龍身分證及其本人之照
    片1張，交予「阿華」加以變造，並於90年3月29日因酒後駕
    車追警查獲時，甲○○即持上開變造後之身分證供警查驗而
    行使之，同時基於偽造署名之犯意，在警詢筆錄偽簽「林金
    龍」之署名後，復於臺北市政府警察局舉發違反道路交通管
    理事件通知單、逮捕通知書及同意書上，再次偽造「林金龍
    」之署名，以分別表示收受上開通知書及收受該權利告知通
    知單，而偽造上開私文書，並均再交還該不知情之執勤警員
    收執而行使之，均足以生損害於警察機關對於刑事案件偵查
    對象辨識之正確性及林金龍本人。嗣於94年11月11日中午12
    時30分許，甲○○在台北縣三重市○○○路與大智街口再度
    遭警攔檢，而其復基於同一行使變造特種文書之犯意，持變
    造之林金龍身分證供警查驗時，終為警識破而查獲。(二)甲
    ○○於90年1月7日竊取林金龍之物後，復基於同一概括犯意
    ，於同年3月26日上午8時許，在台北市士林區○○○街325
    巷78號前，持自備之鑰匙竊取許廷宇所有之車號CFO一918號
    重型機車後，供己代步之用；因認被告涉犯刑法第216條、
    第210條、第2l2條之行使偽造私文書、行使變造特種文書、
    第217條第1項之偽造署押、第320條第1項普通竊盜及第321
    條第1項第2款之加重竊盜罪嫌；並認移送併辦部分與本案間
    時間緊接，有連續犯關係云云。經查：
(一)按修正前刑法第五十六條連續犯之所謂出於概括犯意，必須
    其多次犯罪行為自始均在一個預定犯罪計劃以內，出於主觀
    上始終同一犯意之進行，若中途另有新犯意發生，縱所犯為
    同一罪名，究非連續其初發的意思，即不能成立連續犯，最
    高法院著有七十年台上字第六二九六號判例可資參照。
(二)按檢察官移送併辦意旨部分與上開論罪部分之犯罪時間固屬
    密接，惟該移送併辦意旨所指被告於90年1月7日竊取林金龍
    財物等部分，與本案論罪科刑部分即被告於90年2月25日搶
    奪許錦玲財物部分，其係在不同地點實施犯行，且犯罪被害
    人均非相同，手段亦非相同，自屬為隨機犯罪之偶然犯，其
    犯罪之犯意應係分別獨立起意，難認該竊盜及搶奪係出於概
    括犯意而有連續犯之關係。
(三)綜上所述，併辦部分與論罪科刑部分，尚難認有連續犯之裁
    判上一罪關係，本院無從併為審理，應退由檢察官另行處理
    。
據上論斷，應依刑事訴訟法第368條，判決如主文。
本案經檢察官沈世箴到庭執行職務。
中　　華　　民　　國　　96　　年　　4 　　月　　24　　日
　　　　　　　　　刑事第八庭審判長法　官  鄭文肅
  　　　　　　　　　　　　　　　　法  官  張明松
        　　　　　　　　　　　　　法  官  蔡光治
以上正本證明與原本無異。
如不服本判決，應於收受送達後十日內向本院提出上訴書狀，其
未敘述上訴之理由者並得於提起上訴後十日內向本院補提理由書
（均須按他造當事人之人數附繕本）。
                                  書記官  陳韋杉
中　　華　　民　　國　　96　　年　　4 　　月　　27　　日
附錄本案論罪科刑法條全文：
刑法第325 條：
意圖為自己或第三人不法之所有，而搶奪他人之動產者，處6 月
以上5 年以下有期徒刑。
因而致人於死者，處無期徒刑或7 年以上有期徒刑，致重傷者，
處3 年以上10年以下有期徒刑。
第 1 項之未遂犯罰之。
